臺灣臺北地方法院刑事判決
109年度侵訴字第84號
公  訴  人  臺灣臺北地方檢察署檢察官
被      告  周峻銘



                    送達：臺北市○○區○○○路0段000○0        號0樓
選任辯護人  陳瑋珊律師
            張均溢律師
            黃翎芳律師
上列被告因妨害性自主罪案件，經檢察官提起公訴（109年度偵
字第27253號），本院判決如下：
    主  文
乙○○無罪。
    理  由
一、公訴意旨略以：被告乙○○與告訴人即代號AW000-A109435之
    男子（真實姓名年籍詳卷，下稱Ａ男）係友人，Ａ男於民國10
    9年10月3日晚間前往ＯＯＯ BISTRO（下稱：ＯＯ餐酒館）參加被
    告之生日派對，被告見Ａ男已酒醉意識不清，認有機可趁，
    於ＯＯ餐酒館打烊之際，邀約Ａ男至其家中休息，Ａ男不疑有他
    ，隨同被告返回當時位於臺北市中山區ＯＯＯ路Ｏ段Ｏ巷之住處
    ，被告於翌(4)日凌晨5時許，在住處見Ａ男已陷泥醉難以抗
    拒之際，竟基於乘機性交之犯意，除親吻Ａ男乳頭外，並以
    口吸吮Ａ男生殖器口交得逞，嗣被告欲將生殖器插入Ａ男肛門
    ，Ａ男查覺被告之舉動，扭動身體表示拒絕並加以推卻，致
    被告之生殖器僅在肛門口摩擦未達插入，後Ａ男設法逃至廁
    所內鎖門，並以手機報警後，Ａ男再下樓等員警到場，復帶
    同員警上樓至被告房內，始悉上情。因認被告涉犯刑法第22
    5條第1項之乘機性交罪嫌云云。
二、按犯罪事實應依證據認定之，無證據不得認定犯罪事實；不
    能證明被告犯罪者，應諭知無罪之判決，刑事訴訟法第154
    條第2項、第301條第1項分別定有明文。而所謂認定犯罪事
    實之證據，係指足以認定被告確有犯罪行為之積極證據而言
    ，該項證據自須適合於被告犯罪事實之認定，始得採為斷罪
    資料。且刑事訴訟上證明之資料，無論其為直接或間接證據
    ，均須達於通常一般之人均不致有所懷疑，而得確信其為真
    實之程度，始得據為有罪之認定，若其關於被告是否犯罪之
    證明未能達此程度，而有合理懷疑之存在，致使無從形成有
    罪之確信，根據「罪證有疑、利於被告」之證據法則，即不
    得遽為不利被告之認定，最高法院著有53年台上字第656號
    、29年上字第3105號、76年台上字第4986號判例可資參照。
    次按刑事訴訟法第161條已於91年2月8日修正公布，其第1項
    規定：檢察官就被告犯罪事實，應負舉證責任，並指出證明
    之方法。因此，檢察官對於起訴之犯罪事實，應負提出證據
    及說服之實質舉證責任。倘其所提出之證據，不足為被告有
    罪之積極證明，或其指出證明之方法，無從說服法院以形成
    被告有罪之心證，基於無罪推定之原則，自應為被告無罪判
    決之諭知（最高法院92年度台上字第128號判決意旨足資參
    照）。
三、公訴意旨認被告涉有上開罪嫌，無非係以證人即告訴人Ａ男
    於偵訊時之證述、Ａ男以手機錄影之檔案畫面、員警獲報到
    場後之密錄器錄影畫面、臺灣臺北地方檢察署勘驗報告（下
    稱檢方勘驗報告）、Ａ男與被告之酒測值單、Ａ男所提出ＯＯ心
    身醫學診所診斷證明書、現場照片、被告與Ａ男之對話紀錄
    翻拍照片等件，為其主要論據。
四、訊據被告堅詞否認犯行，辯稱：其沒有與Ａ男發生任何性行
    為，Ａ男參加其生日派對時，有主動提及可以帶其回家，或
    他到其家中過夜，但其當時喝醉了，沒有與Ａ男發生性行為
    等語。辯護人亦為被告辯稱：依檢方勘驗報告上均可見Ａ男
    走在被告前方，且案發過程中，Ａ男完全沒有抵禦被告之行
    為，只有拿出手機錄影，但錄影畫面亦無被告與Ａ男性交之
    畫面，且案發當時Ａ男甚至可以接聽友人的電話，並以自己
    持用之手機打電話與員警加LINE後聯繫報警，足認Ａ男並沒
    有酒醉之情，難認被告有何乘機性交之情等語。
五、經查：
　㈠Ａ男於109年10月4日0時許前往ＯＯ餐酒館參加被告之慶生派對
    ，被告之友人丙○○、丁○○亦在場，Ａ男與被告在派對上均有
    飲酒，ＯＯ餐酒館於凌晨4時許打烊後，Ａ男先至附近之麥當勞
    借用廁所，被告與丙○○隨後亦到麥當勞找Ａ男，3人即一起搭
    計程車先前往Ａ男家拿換洗衣物後，再共乘同一部計程車至
    被告位於臺北市中山區ＯＯＯ路Ｏ段Ｏ巷之住處，3人皆下車後，
    Ａ男即與被告一同上樓進入屋內，丙○○則自行回家等情，經
    證人即告訴人Ａ男於警詢中及本院審理中【見臺灣臺北地方
    檢察署（下稱甲○）109年度偵字第27253號不公開卷（下稱
    不公開偵卷）第31頁至第38頁、本院卷㈡第71頁至第93頁】
    、證人丙○○於本院審理中(見本院卷㈡第145頁至第157頁)均
    證述明確，且為被告所不爭執，是此部分事實，首堪認定。
　㈡Ａ男與被告於109年10月4日4時44分許搭電梯上樓至被告房內
    ，Ａ男先行洗澡後，上半身未穿衣物，並在床上與被告有身
    體接觸，嗣後Ａ男於109年10月4日5時58分許，在被告房間之
    廁所內以其所持行動電話報警，稱其遭被告性侵，Ａ男並於
    同日6時12分許搭電梯至被告住處1樓外等候，員警於同日6
    時18分許到場後，Ａ男帶同員警上樓至被告房內，被告當時
    正在床上睡覺，員警隨即叫醒被告等節，亦經Ａ男於本院審
    理中證述在卷（見本院卷㈡第71頁至第93頁），並有被告住
    處1樓之監視器錄影畫面翻拍照片、員警密錄器之錄影畫面
    翻拍照片及本院勘驗筆錄等件附卷可憑(見不公開偵卷第21
    頁至第31頁、第91頁至第93頁、本院卷㈠第243頁至第265頁
    ），被告就此亦無爭執，是上開事實亦堪認定。
　㈢Ａ男雖稱被告在其洗澡後在床上時，有親吻其乳頭，並以口吸
    吮其生殖器口交云云，然經本院勘驗Ａ男所提出案發當時之
    手機錄影畫面，被告與Ａ男當時均上半身赤裸，Ａ男仰躺在床
    上，被告則跪趴在Ａ男上方，並作勢親吻Ａ男胸口，惟未見被
    告對Ａ男口交之行為，有本院勘驗筆錄1份在卷可憑（見本院
    卷㈠第243頁至第265頁），是Ａ男所指被告有對其口交一事，
    已值存疑。
　㈣案發後經員警對被告及Ａ男之身體採證送驗，在Ａ男內褲及肛
    門處僅檢出Ａ男之DNA，Ａ男之左胸口、陰囊、陰莖及其周圍
    亦未發現有足資比對之DNA；又被告口部外圍棉棒以酸性磷
    酸酵素法檢測結果呈陰性反應，以顯微鏡檢查未發現精子細
    胞，以前列腺抗原檢測法檢驗結果呈陰性反應，DNA檢測亦
    僅檢出被告之染色體型別等情，有內政部警政署刑事警察局
    109年12月31日刑生字第1098007163號鑑定書1份附卷可稽（
    見本院卷㈠第197頁至第199頁），基此，本院實難認定被告
    有對Ａ男口交之事實。
　㈤Ａ男另稱被告對其性侵時其已酒醉云云，惟查：
　　⒈依被告上開住處1樓之監視器錄影畫面所示，Ａ男抵達被告
      住處要搭電梯上樓時，均係獨自行走，步伐穩定且無須他
      人攙扶，有被告住處監視器錄影畫面翻拍照片、本院勘驗
      筆錄1份等件可參（見本院卷㈠第243頁至第244頁、第249
      頁至第251頁）。
　　⒉酌以Ａ男於本院審理中證稱：其與被告先搭計程車到其住處
      先拿換洗衣物時，被告並未一同上樓，其係住在老舊公寓
      的4樓，沒有電梯，到被告家中時，其係自行洗澡，被告
      亦未進入浴廁協助等語（見本院卷㈡第75頁至第76頁、第8
      9頁至第91頁）。
　　⒊Ａ男報警後，搭電梯下樓亦以快步走向被告住處外等員警到
      場，未見Ａ男有步履蹣跚之情，有被告住處之監視器錄影
      畫面翻拍照片附卷可佐（見不公開偵卷第92頁至第93頁）
      。
　　⒋依上而觀，本院自難僅憑Ａ男片言，遽認其所稱當時已酒醉
      之情為真。
　㈥Ａ男於警詢中指稱：被告對其強吻及口交時，約5時45分許其
    友人有打電話來，其雖有接聽，但不敢跟對方通話，該電話
    長達6分47秒，至5時52分結束等語（見不公開偵卷第35頁）
    ；於本院審理中具結證稱：在被告對其性侵過程中，其有接
    到友人的來電，當時其以手機在錄影蒐證，其想說接聽後會
    導致錄影中斷，但電話接聽後至少可以讓朋友知道其當時之
    狀況，其有不斷求饒說不要，當下其沒有向該友人求救等語
    （見本院卷㈡第78頁至第79頁）。依此觀之，在該通長達將
    近7分鐘之電話中，Ａ男卻始終未向其友人求助，則Ａ男是否
    確有遭被告性侵之情，殊非無疑，且衡諸常情，若被告確有
    對Ａ男為性侵行為，則在Ａ男與其友人通話過程中，聽聞Ａ男
    有遭他人侵犯時，應會詢問或關心Ａ男之狀況是否危險，甚
    至立即或在通話結束後主動幫Ａ男報警求援，始符常理，然
    本案自員警偵辦迄至本院審理之階段，均未見Ａ男就此部分
    主動提供相關資料佐證，據此，本院益難採信Ａ男所指被告
    對其性侵一事為真。
　㈦Ａ男於本院審理中先證稱：其當天是喝完酒後才決定要去借住
    被告家，因為被告家距離其隔天要去基隆找朋友的客運站比
    較近等語（見本院卷㈡第87頁），隨後又改稱：其隔天要去
    基隆找朋友，而被告家離直達基隆的客運站比較近，所以才
    要去被告家過夜，因為其在被告生日派對的前一天有先上網
    查過等語（見本院卷㈡第87頁至第89頁），準此，Ａ男對於何
    時決定前往被告家借住乙節，前後證詞顯然矛盾，從而，本
    院自難僅憑Ａ男片面對被告不利之指訴，率認被告有何乘機
    性交之犯行。
　㈧Ａ男於案發後雖有前往ＯＯ心身診所就診，經醫師診斷其病名為
    ：急性壓力反應、創傷後壓力症、非特定的解離症及轉化症
    等，並有該診所診斷證明書3份附卷可參（見不公開偵卷第1
    43頁至第147頁），惟本案案發時點為109年10月4日，Ａ男則
    係於同年月21日始前往上開診所就診，相隔已有2週，另依
    案發前被告與Ａ男之LINE對話紀錄所示，Ａ男曾向被告表示「
    ……可能一直打擊挫折，我變得心態開始頹廢，想做點什麼卻
    力不從心，又很怕我媽知道後為我擔心，再來就是被我媽都
    會用酸言酸語來諷刺我（我媽都用這種激將法，我真的滿討
    厭別人罵我又否定我，這樣只會讓我更消極，我現在只覺得
    自己很需要別人拉我一把，我覺得現在就是我人生最灰暗，
    比失戀的時還要痛苦……」（見不公開偵卷第81頁），堪認Ａ
    男在案發前已因遭遇事故而有情緒低落之情，況有關「創傷
    後壓力症候群」之診斷，係醫師根據病人「主觀」敘述而判
    斷其症狀是否達到影響身心狀態之嚴重度，該診斷之目的乃
    在提醒病人其因某事之發生已影響情緒，需醫師介入為其治
    療，由於此等資料來源均係當事人之主觀描述，病名之確認
    僅係在協助病人恢復情緒及健康，而非藉由診斷病人有創傷
    後壓力症候群，即可認定被告確有對Ａ男為乘機性交犯行，
    是當不得僅憑上開診斷證明書，逕推認被告即有不法之情。
　㈨Ａ男之酒測值雖達0.48毫克（見甲○109年度偵字第27253號公
    開卷第49頁），然對於酒精反應之情況因人而異，飲酒後之
    酒精濃度數值高低亦與個人體質有關，且Ａ男於案發當時並
    無酒醉至無法行走或須他人攙扶之程度，業經本院敘明如前
    ，是Ａ男之酒測值當無從作為對被告不利之認定。
　㈩至辯護人聲請傳喚證人即案發時被告租屋處之室友畢ＯＯ、魏Ｏ
    Ｏ，以證明被告當時住處之裝潢係採輕隔間，隔音效果差，
    該2名室友於案發時均在睡覺，並未聽聞Ａ男有大聲呼救之情
    形等語（見本院卷㈠第109頁），惟本院審酌卷內既無證據證
    明被告有何乘機性交犯行，業如前述，本案事實已明，故辯
    護人聲請調查上開證據部分，即無必要，併此敘明。
六、綜上所述，依公訴人所提出之事證，尚未達於通常一般之人
    均不致有所懷疑之程度，而有合理懷疑之存在，致使本院無
    從形成被告有罪之確信，此外，復無其他積極證據足認被告
    有何犯行，依上開說明，自應為被告無罪之諭知，以昭審慎
    。
據上論斷，應依刑事訴訟法第301條第1項，判決如主文。
本案經檢察官朱玓提起公訴，檢察官李山明到庭執行職務。
中　　華　　民　　國　　110 　年　　12　　月　　7 　　日
　　　　　　刑事第六庭    審判長法　官  黃傅偉
                                法　官  洪翠芬
　　　　　　　　　　　　　　　　法  官  劉俊源
上正本證明與原本無異。
如不服本判決，應於收受送達後20日內向本院提出上訴書狀，並
應敘述具體理由；其未敘述上訴理由者，應於上訴期間屆滿後20
日內向本院補提理由書狀（附繕本），「切勿逕送上級法院」。
　　　　　　　　　　　　　　　　書記官　洪紹甄
中　　華　　民　　國　　110 　年　　12　　月　　7 　　日